臺灣彰化地方法院刑事附帶民事裁定
110年度附民字第40號
原      告  蕭月卿
被      告  沈國祥
            楊宜靜

            黃千豪  籍設屏東縣○○鎮○○里○○○路000號                      ○○○○○○○○）


上列被告因加重詐欺等案件（109年度訴字第1179號），經檢察
官提起公訴，經原告提起附帶民事訴訟，本院判決如下：
    主      文
原告之訴及假執行之聲請均駁回。
    事實及理由
一、原告起訴主張：　　
  ㈠被告沈國祥所屬詐欺集團成員，於民國109年8月16日下午3時
    24分許起撥打電話給原告，佯稱為其姪子而向其借錢云云，
    致原告陷於錯誤，而於同年月17日下午1時10分1秒許，匯款
    新臺幣(下同)15萬元至中華郵政帳號00000000000000號、戶
    名楊宜靜之帳戶內，又於同日下午3時37分許，無摺存款32
    萬元至彰化銀行帳號00000000000000號、戶名黃千豪之帳戶
    內。復由被告沈國祥持上開楊宜靜帳戶金融卡，於同日下午
    1時20分17秒、21分7秒、22分6秒、22分56秒、23分52秒、2
    4分51秒、25分42秒、26分41秒，在彰化縣○○市○○路0段000
    號合庫商銀員林分行，提領2萬元7筆、1萬元，並於於109年
    8月17日下午某時，在南投縣草屯鎮碧山路之某統一便利商
    店，將全數款項以無摺存款之方式存入詐欺集團成員綽號「
    毛線」之人指定之帳戶內。另原告匯入上開黃千豪帳戶之款
    項，則經提領3萬元（帳戶銀行扣除手續費30元後，已退還2
    89,970元予原告）等語。
  ㈡並聲明：
  ⒈被告應給付原告18萬元，並自起訴狀繕本送達之翌日起至清
    償日止，按年利率百分之5計算之利息。
  ⒉前項判決請准供擔保宣告假執行。
二、被告答辯：
　㈠被告沈國祥：對起訴狀所載均不爭執。
　㈡被告楊宜靜、黃千豪：未為任何聲明或陳述，亦未提出任何
    書狀。　
三、被告沈國祥部分：
　㈠按提起刑事附帶民事訴訟，法院認為原告之訴不合法或無理
    由者，應以判決駁回之；民事訴訟法關於和解之規定，於附
    帶民事訴訟準用之，刑事訴訟法第502條第1項、第491條第7
    款分別定有明文。又調解經當事人合意而成立；調解成立者
    ，與訴訟上和解有同一之效力；和解成立者，與確定判決有
    同一之效力，復為民事訴訟法第416條第1項、第380條第1項
    所分別明定。復按除別有規定外，確定之終局判決就經裁判
    之訴訟標的，有既判力；起訴違背民事訴訟法第253條、第2
    63條第2項之規定，或其訴訟標的為確定判決效力所及者，
    法院應以裁定駁回之，民事訴訟法第400條第1項、第249條
    第1項第7款亦分別定有明文。
  ㈡經查，本院109年度訴字第1179號刑事案件經移付調解，原告
    已於民國110年3月22日，與被告沈國祥在本院調解成立，有
    本院調解程序筆錄1件在卷可佐。是原告對被告沈國祥部分
    既經調解成立，該調解筆錄與確定判決有同一之效力，依強
    制執行法第4條第1項第3款規定，即可據以為執行名義。是
    原告就被告沈國祥提起本件之訴，顯無權利保護之必要，原
    告此部分無理由，應予駁回，原告假執行之聲請，因訴之駁
    回而失所依據，不予准許。
四、被告楊宜靜、黃千豪部分：　　
　㈠按因犯罪而受損害之人，於刑事訴訟程序得附帶提起民事訴
    訟，對於被告及依民法負賠償責任之人，請求回復其損害。
    次按法院認為原告之訴不合法或無理由者，應以判決駁回之
    ，刑事訴訟法第487條第1項、第502條第1項分別定有明文。
    而刑事訴訟法第487條第1項所定附帶民事訴訟之對象，除刑
    事被告外，固兼及於依民法負損害賠償責任之人，惟附帶民
    事訴訟之原告所主張之共同加害人，必以在刑事訴訟程序中
    經認定係共同侵權行為之人，始得謂為依民法負賠償責任之
    人，否則對之提起附帶民事訴訟，即難謂為合法（最高法院
    99年度台抗字第480號民事裁定參照）。
  ㈡本件起訴書及本院109年度訴字第1179號刑事判決固然認定原
    告受到詐欺集團詐騙後，因而陷於錯誤將款項匯入上開被告
    楊宜靜之帳戶內等事實，然僅認定「客觀上」原告被騙款項
    15萬元有匯入上開被告楊宜靜之帳戶內之事實，然而被告楊
    宜靜是否有涉犯詐欺、洗錢等案件，則未經公訴人起訴，更
    未經本院判決認定。從而，被告楊宜靜非經刑事訴訟程序中
    經認定係共同侵權行為之人。
　㈢依起訴書所載，原告係因受到詐欺集團之詐欺，因而陷於錯
    誤將款項匯入上開被告楊宜靜之帳戶內，但未記載原告被騙
    匯款至上開黃千豪帳戶之事實，且本院109年度訴字第1179
    號刑事判決亦未做此認定。況且，原告縱然被騙將款項匯入
    被告黃千豪上開帳戶，然而被告黃千豪是否有涉犯詐欺、洗
    錢等案件，則未經公訴人起訴，更未經本院判決認定。從而
    ，被告黃千豪也非經刑事訴訟程序中經認定係共同侵權行為
    之人。
　㈣準此，被告黃千豪、楊宜靜既然均未經刑事訴訟程序中經認
    定為共同侵權行為之人，則依前開說明，原告對被告黃千豪
    、楊宜靜提起本件刑事附帶民事訴訟，即不合法，應予駁回
    ，其假執行之聲請亦失所附麗，應併予駁回。
　㈤另本案僅屬程序判決，不涉實體權利之判斷，是原告仍非不
    得另循民事訴訟途徑訴請被告黃千豪、楊宜靜此部分之損害
    賠償，或待日後被告黃千豪、楊宜靜經檢察官提起公訴而於
    該案再行提起附帶民事訴訟，併此敘明。
五、據上論斷，應依刑事訴訟法第502條第1項，判決如主文。 
中　　華　　民　　國　　110 　年　　3 　　月　　31　　日
                  刑事第六庭    法      官  張琇涵
以上正本證明與原本無異。
如不服本判決應於收受判決後20日內向本院提出上訴書狀，並應
敘述具體理由。其未敘述上訴理由者，應於上訴期間屆滿後20日
內向本院補提理由書( 均須按他造當事人之人數附繕本) 「切勿
逕送上級法院」。
本判決非對於刑事訴訟之判決有上訴時不得上訴。
中　　華　　民　　國　　110 　年　　3 　　月　　31　　日
                                書  記  官  潘佳欣